【裁判字號】    98,聲,47
【裁判日期】    980122
【裁判案由】    聲請法官迴避
【裁判全文】
臺灣臺北地方法院刑事裁定                98年度聲字第47號
聲  請  人
即  被  告  甲○○
上列聲請人即被告因本院九十七年度交訴字第一五二號公共危險
等案件，聲請法官迴避，本院裁定如下：
    主  文
聲請駁回。
    理  由
一、聲請意旨略以：聲請人即被告甲○○因涉嫌公共危險案件，
    現於本院九十七年度交訴字第一五二號案件繫屬中，承審該
    案之受命法官陳琪媛法官未給予聲請人、證人或承辦員警答
    辯或詰問之機會，爰聲請受命法官陳琪媛法官迴避云云。
二、按當事人聲請推事迴避，以有刑事訴訟法第十八條第一款、
    第二款所列情形之一者為限。再當事人依刑事訴訟法第十八
    條第二款規定聲請法官迴避，以有具體事實足認其執行職務
    有偏頗之情形為限，若僅對於法官之指揮訴訟，或其訊問方
    法有所不滿，不能指為有偏頗之虞，最高法院著有十八年抗
    字第一四九號判例可資參照；而刑事訴訟法第十八條第二款
    所謂足認法官執行職務有偏頗之虞，係指法官於訴訟之結果
    有利害關係或與當事人有親交嫌怨等客觀事實，足以使人疑
    其將為不公平之審判者而言；又該條款所謂足認法官執行職
    務有偏頗之虞，係指以一般通常之人所具有之合理觀點，對
    於該承辦法官能否為公平之裁判，均足產生懷疑；且此種懷
    疑之發生，存有其完全客觀之原因，而非僅出於當事人自己
    主觀之判斷者，始足當之。至於訴訟上之指揮，乃專屬於法
    院之職權，當事人之主張、聲請，在無礙於事實之確認以及
    法的解釋適用之範圍下，法院固得斟酌其請求以為訴訟之進
    行，但仍不得以此對當事人之有利與否，作為其將有不公平
    裁判之依據，更不得以此訴訟之進行與否，乃謂有偏頗之虞
    ，而聲請法官迴避，最高法院著有七十年臺抗字第一七四號
    判例、七十九年臺抗字第三一八號判例可參。又按法院得於
    第一次審判期日前，傳喚被告或其代理人，並通知檢察官、
    辯護人、輔佐人到庭，行準備程序，訊問被告、代理人及辯
    護人對檢察官起訴事實是否為認罪之答辯，及決定可否適用
    簡式審判程序或簡易程序，有關證據能力之意見，並曉諭為
    證據調查之聲請，刑事訴訟法第二百七十三條第一項第二款
    、第四款、第五款訂有明文。依刑事訴訟法第二百七十九條
    第一項規定，準備程序處理之事項，原則上僅限於訴訟資料
    之聚集及彙整，旨在使審判程序能密集而順暢之進行預作準
    備，不得因此而取代審判期日應踐行之直接調查證據程序。
    調查證據乃刑事審判程序之核心，改良式當事人進行主義之
    精神所在；關於證人、鑑定人之調查、詰問，尤為當事人間
    攻擊、防禦最重要之法庭活動，亦為法院形成心證之所繫，
    除依同法第二百七十六條第一項規定，法院預料證人不能於
    審判期日到場之情形者外，不得於準備程序訊問證人，致使
    審判程序空洞化，破壞直接審理原則與言詞審理原則，最高
    法院著有九十三年臺上字第二○三三號判例可參。
三、經查，承審本院九十七年度交訴字第一五二號公共危險等案
    件之受命法官陳琪媛法官，就該承辦案件，並無刑事訴訟法
    第十七條所列各款應自行迴避而不迴避之情形。至於聲請人
    所聲請法官迴避之事由，無非係對該承辦法官之訴訟指揮，
    及其訊問方法，有所不滿，揆諸前揭說明，訴訟上之指揮乃
    專屬於法院之職權，當事人之主張或聲請，在無礙於事實確
    認及法的解釋適用之範圍下，法院固得斟酌其請求以為訴訟
    之進行，但不得以此對當事人之有利與否，作為承辦法官將
    有不公平裁判之依據；再者，經本院就聲請人所指聲請法官
    迴避之事由，調取本院九十七年度交訴字第一五二號公共危
    險等案件刑事卷宗核閱結果，承辦法官係於準備程序中訊問
    聲請人對於檢察官起訴犯罪事實及證據能力之意見、有無證
    據請求調查，聲請人所指該承辦法官有偏頗之虞，應係出於
    其自己主觀之判斷；況依上開判例意旨，承辦法官尚不得於
    準備程序訊問證人調查證據，自無從給予聲請人詰問證人之
    權利，聲請人認承辦法官此舉有偏頗之虞，誠屬誤會，其又
    未能提出任何具體之事證，足證該承辦法官有偏頗之虞，難
    認該承辦法官於該案訴訟上之指揮，已達以一般通常之人所
    具有之合理觀點，對於該承辦法官能否為公平之裁判，均足
    產生懷疑之程度。此外，復查無其他積極證據，足證承審之
    受命法官陳琪媛法官與聲請人有何故舊恩怨等客觀上足認有
    偏頗之虞之情事，揆諸上揭判例意旨，本件聲請，洵非正當
    ，應予駁回。
四、應依刑事訴訟法第二十一條第一項，裁定如主文。
中    華    民    國    98    年    1     月    22    日
                  刑事第九庭審判長法  官  林怡秀
                                  法  官  張詩芸
                                  法  官  徐淑芬
以上正本證明與原本無異。
如不服本裁定，應於裁定送達後五日內向本院提出抗告狀。
                                  書記官  呂慧娟
中    華    民    國    98    年    1     月    22    日


司法院資訊處製作；財團法人民間司法改革基金會備份。
